臺灣臺中地方法院刑事判決　　　　　　　　　　　　九十一年度訴字第一三六六號
　　公　訴　人　臺灣臺中地方法院檢察署檢察官
　　被　　　告　乙○○
右列被告因違反著作權法案件，經檢察官提起公訴（九十一年度偵字第四八六四號）
，本院判決如左：
    主  文
乙○○共同以明知為侵害著作權之物意圖營利而交付之方法侵害他人著作權為常業，
處有期徒刑壹年貳月。扣案如附表所示之盜版音樂光碟貳仟肆佰柒拾伍片，沒收。
    事  實
一、乙○○明知如附表所示之音樂光碟片係未經卯○唱片股份有限公司、癸○哥倫比
    亞音樂股份有限公司、丙○股份有限公司、辰○唱片股份有限公司、子○國際音
    樂股份有限公司、壬○國際音樂股份有限公司、庚○○股份有限公司、甲○國際
    企業股份有限公司、己○百代股份有限公司、寅○國際音樂股份有限公司、丑○
    唱片音樂股份有限公司、辛○國際音樂股份有限公司、戊○魅力娛樂事業股份有
    限公司等唱片發行公司授權或同意而擅自重製侵害錄音著作財產權之盜版品，竟
    與姓名年籍不詳綽號「頭仔」之成年男子基於共同意圖營利而交付以侵害他人著
    作財產權為常業之犯意聯絡，自民國九十一年二月十二日起，以月薪新台幣（下
    同）三萬元之代價，受僱於姓名年籍不詳綽號「頭仔」之成年男子，擔任司機，
    負責運送盜版音樂光碟之工作，乙○○即依照姓名年籍不詳綽號「頭仔」之成年
    男子之指示，以托運或親自運送之方式，將盜版音樂光碟載運至台中縣、市客戶
    指定之處所，以每片十七元之代價，交付販售予不特定之客戶，販售數量約達一
    萬多片，乙○○即藉此為業，恃以維生。嗣於九十一年三月八日十六時三十分許
    ，乙○○駕駛車牌號碼Ｓ三—七三五六號自用小貨車，準備載運如附表所示之盜
    版音樂光碟，交與客戶，行經台中縣大里市○○○街八０號前，為警查獲，並當
    場扣得姓名年籍不詳綽號「頭仔」之成年男子所有供販售用之如附表所示之盜版
    音樂光碟二千四百七十五片（另有五百三十片未據告訴）。
二、案經著作財產權人卯○唱片股份有限公司、癸○哥倫比亞音樂股份有限公司、丙
    ○股份有限公司、辰○唱片股份有限公司、子○國際音樂股份有限公司、壬○國
    際音樂股份有限公司、庚○○股份有限公司、甲○國際企業股份有限公司、己○
    百代股份有限公司、寅○國際音樂股份有限公司、丑○唱片音樂股份有限公司、
    辛○國際音樂股份有限公司、戊○魅力娛樂事業股份有限公司訴由台中縣警察局
    烏日分局報告臺灣臺中地方法院檢察署檢察官偵查起訴。
    理  由
一、訊據被告乙○○，對於右揭時地，受僱於姓名年籍不詳綽號「頭仔」之成年男子
    ，負責載運如附表所示之盜版音樂光碟，以交付販售予不特定之客戶，合計約販
    售一萬多片等情，固不否認，惟辯稱：伊事先並不知道載運販售之音樂光碟係盜
    版品，迄於警察查獲之際，打開封箱，才知道係盜版品，伊本身並無販售盜版品
    或以販售盜版品為業之意思，且當初應徵工作時，姓名年籍不詳綽號「頭仔」之
    成年男子曾經交付各該著作權人之授權書，伊認為載運之音樂光碟均屬原版或係
    經合法授權製作發行之物云云。經查：
    （一）被告乙○○對於受僱於姓名年籍不詳綽號「頭仔」之成年男子，負責載運
          如附表所示之盜版音樂光碟，為販售而交付與不特定之人，以資營利等情
          ，業經被告乙○○於警詢及偵查中坦認屬實，核與告訴人卯○唱片股份有
          限公司、癸○哥倫比亞音樂股份有限公司、丙○股份有限公司、辰○唱片
          股份有限公司、子○國際音樂股份有限公司、壬○國際音樂股份有限公司
          、庚○○股份有限公司、甲○國際企業股份有限公司、己○百代股份有限
          公司、寅○國際音樂股份有限公司、丑○唱片音樂股份有限公司、辛○國
          際音樂股份有限公司、戊○魅力娛樂事業股份有限公司委任之代理人丁○
          虢之指訴情節相符，復有現場照片四張在卷可稽，並有扣案如附表所示之
          盜版音樂光碟二千四百七十五片為證，則被告乙○○與姓名年籍不詳綽號
          「頭仔」之成年男子間，即有共同販售交付盜版音樂光碟予不特定人以資
          獲利之犯意聯絡及行為分擔。
    （二）又被告乙○○依照姓名年籍不詳綽號「頭仔」之成年男子之指示，以每片
          十七元之代價，載運銷售如附表所示之音樂光碟片予不特定之人，依照一
          般市場交易行情，正版音樂光碟片市價每片約三百五十元之價格，被告王
          宏家載運販售之音樂光碟片每片僅需十七元，遠低於市價，以一般消費者
          或通常智識之人即得由販售價格推知係屬盜版品，蓋以每片十七元之販售
          價格，扣除空白光碟片之成本後，利潤微薄，顯然無法負擔著作財產權人
          所要求之版權費用、授權費用等開銷，被告乙○○受僱將近一個月之時間
          ，載運銷售達一萬多片，竟於本院審理中翻異前詞，諉稱不知盜版之情，
          顯與常情相悖，要難採信。至於被告乙○○提出合約書、讓渡書、經銷合
          約書、著作權使用同意書、著作授權使用同意書、同意書、使用同意書、
          同意合約書等資料，表明受僱從事載運前，業經雇主即姓名年籍不詳綽號
          「頭仔」之成年男子交付前開授權證明，經評估確認係屬合法授權，始受
          僱負責載運云云，惟被告乙○○提出之授權證明文件，主要係各該歌曲著
          作權人授權與金樺唱片音樂帶有限公司之授權文件，而被告乙○○並非金
          樺唱片音樂帶有限公司之受僱人，縱其所提出之授權文件均屬真正，亦與
          被告乙○○之行為，並無相當之關連性，被告乙○○提出前開授權證明文
          件，並無從阻卻其與姓名年籍不詳綽號「頭仔」之成年男子共同侵害他人
          著作財產權之犯罪行為之成立。
    （三）又按刑法上所謂「常業」，指反覆以同種類行為為目的之社會活動之職業
          性犯罪而言，至於犯罪所得之多寡，是否恃此犯罪為唯一之謀生職業，則
          非所問，縱令兼有其他職業，仍無礙於該常業犯罪之成立，最高法院八十
          五年度台上第五一０號著有判例。被告乙○○受僱載運販售盜版音樂光碟
          之時間，將近一個月之時間，每月薪資三萬元，銷售數額達一萬多片，且
          未經交付販售之扣案盜版音樂光碟片尚有二千四百七十五片，數量頗鉅，
          被告乙○○既有反覆實施載運交付盜版音樂光碟之行為，即與常業犯之構
          成要件相符合，縱令被告乙○○尚有其他副業，仍無礙於被告乙○○常業
          犯行之成立。
    （四）是以，被告乙○○明知如附表所示之音樂光碟係未經告訴人授權或同意重
          製之侵害著作財產權之盜版品，竟仍意圖營利而載運販售交付予不特定人
          ，並藉此為業，恃以維生，即應成立常業侵害他人著作財產權之犯行。被
          告乙○○所辯，顯係事後卸責之詞，要難採信。本件事證已臻明確，被告
          乙○○犯行，洵堪認定。
二、被告乙○○明知如附表所示之音樂光碟係侵害他人著作財產權之盜版品，竟與姓
    名年籍不詳綽號「頭仔」之成年男子基於共同意圖販售盜版音樂光碟為業之犯意
    聯絡，受僱於姓名年籍不詳綽號「頭仔」之成年男子，負責載運盜版音樂光碟，
    以販售交付予不特定之人，並資以為業，賴以維生，核其所為，係違反著作財產
    權第八十七條第二款之規定，應依著作權法第九十四條、第九十三條第三款之規
    定論處。被告乙○○一個販售交付盜版音樂光碟之行為，同時侵害數個著作財產
    權人之著作財產權，係一行為觸犯數罪名之想像競合犯，為裁判上一罪之關係，
    應依刑法第五十五條之規定，從重論以一罪。爰審酌被告乙○○年輕力盛，竟貪
    圖不法利益，公然販售盜版音樂光碟片，以致侵害他人之著作財產權，造成著作
    人之智慧結晶之戕害，並間接危害我國之國際形象，又被告乙○○受僱販售之時
    間將近一個月，銷售達一萬多片，扣案之盜版品數量頗鉅，且被告乙○○於犯罪
    後，猶飾詞狡辯，未見悔意等一切情狀，量處如主文所示之刑，以示懲儆。
三、扣案如附表所示之盜版音樂光碟二千四百七十五片，係姓名年籍不詳綽號「頭仔
    」之成年男子所有，供被告乙○○載運販售牟利所用之物，業經被告乙○○供述
    在卷，爰依刑法第三十八條第一項第二款之規定，併予諭知沒收。另扣案之音樂
    光碟五百三十片，未據告訴，尚無從認定係侵害著作權之盜版品，爰不諭知沒收
    ，併此敘明。
據上論斷，應依刑事訴訟法第二百九十九條第一項前段，著作權法第九十四條，刑法
第十一條前段、第二十八條、第五十五條、第三十八條第一項第二款，判決如主文。
中      華      民      國      九十一      年    七    月    二十六    日
                                臺灣臺中地方法院刑事第六庭
                                        法  官  巫淑芳
右正本證明與原本無異。
如不服本判決，應於送達後十日內向本院提出上訴狀 （須附繕本） ，上訴於台灣高等
法院台中分院。
                                        書記官
中      華      民      國      九十一      年    七    月    三十      日
附錄論罪科刑法條：
著作權法第八十七條：
有下列情形之一者，除本法另有規定外，視為侵害著作權或製版權：
一、以侵害著作權人名譽之方法利用其著作者。
二、明知為侵害著作權或製版權之物而散布或意圖散布而陳列或持有或意圖營利而交
    付者。
三、輸入未經著作財產權人或製版權人授權重製之重製物或製版物。
四、未經著作財產權人同意而輸入著作原件或其重製物者。
五、明知係侵害電腦程式著作財產權之重製物而仍作為直接營利之使用者。
著作權法第九十三條：
有下列情形之一者，處二年以下有期徒刑，得併科新台幣十萬元以下罰金：
一、侵害第十五條至第十七條規定之著作人格權者。
二、違反第七十條規定者。
三、以第八十七條各款方法之一侵害他人之著作權者。
著作權法第九十四條：
以犯第九十一條、第九十二條或第九十三條之罪為常業者，處一年以上有期徒刑，得
併科新台幣四十五萬元以下罰金。
